【裁判字號】    95,易,1895
【裁判日期】    950818
【裁判案由】    竊盜
【裁判全文】
臺灣臺中地方法院刑事判決              95年度易字第1895號
公  訴  人  臺灣臺中地方法院檢察署檢察官
被      告  甲○○
                    （另案在臺灣臺中監獄執行）
上列被告因竊盜案件，經檢察官提起公訴（95年度偵字第6694
號），經本院合議庭裁定改依簡式審判程序審理，判決如下：
    主    文
甲○○連續竊盜，累犯，處有期徒刑伍月，如易科罰金，以銀元
參佰元即新臺幣玖佰元折算壹日。
扣案之鑰匙壹支沒收。
    犯罪事實
一、甲○○前於民國89年間，因竊盜案件，經本院以89年度易字
    第4251號判處有期徒刑8月，經臺灣高等法院臺中分院以90
    年度上易字第345號駁回上訴確定；復於89年間，因搶奪案
    件，經本院以89年度訴字第3071號判處有期徒刑1年2月確定
    ，嗣前開2罪經定其應執行刑為有期徒刑1年7月確定，於93
    年2月1日縮刑期滿執行完畢。詎不知悔改，基於意圖為自己
    不法所有之概括犯意：
(一)於95年3月19日14時30分許，在臺中縣霧峰鄉○○路296 巷
    11弄1號前，持自備之鑰匙1支，用鑰匙插入機車電門鎖之方
    式啟動而竊取陳華桂所有之車牌號碼JPP－943號機車。得手
    後，即將該車供己代步之用。
(二)於同月23日上午11時許在劉吉芳所有位於同鄉○○○路下方
    之防汛道路與五福路交岔路口旁工地（吳厝段45之5地號）
    內，欲徒手竊取丙○○、乙○○所有，並分別於94年10月間
    、95年3月1日凌晨2時許，在同鄉○○路204號及林森路891
    巷84號失竊後，因不明原因遭移置在上開工地內之氣動打釘
    槍9支、空氣壓縮機1臺時，為劉吉芳所發現而駕車撞倒甲○
    ○騎乘之前開機車，並報警當場逮捕已動手欲將空氣壓縮機
    拖離該工地之甲○○，且扣得上述氣動打釘槍9支、空氣壓
    縮機1臺、鑰匙1支，始循線查知上情。
二、案經臺中縣警察局霧峰分局報告臺灣臺中地方法院檢察署檢
    察官偵查起訴。
    理    由
一、訊據被告甲○○對於上開犯罪事實於本院審理時坦承不諱，
    並經證人即被害人陳華桂、乙○○於警詢時、證人即被害人
    丙○○、證人劉吉芳於警詢、偵查時證述綦詳，且有扣案之
    鑰匙1支可稽，復有車輛竊盜、車牌失竊資料個別查詢報表
    ─查獲車輛認可資料、贓證物保管收據3紙、查獲現場照片
    4張附卷可稽，足見被告自白與事實相符，而足以採信。從
    而，本件事證明確，被告竊盜犯行洵堪認定，應予依法論科
    。
二、核被告甲○○就犯罪事實一 (一)所為，係犯刑法第320條第
    1項之竊盜既遂罪；就犯罪事實一 (二)所為係犯同法第320
    條第3項、第1項之竊盜未遂罪。被告行為後，刑法於94年2
    月2日修正公布，於95年7月1日施行，而行為後法律有變更
    者，適用行為時之法律，但行為後之法律有利於行為人者，
    適用最有利於行為人之法律，現行刑法第2條第1項訂有明文
    ，此條規定乃與刑法第1條罪刑法定主義契合，而貫徹法律
    禁止溯及既往原則，係規範行為後法律變更所生新舊法律比
    較適用之準據法，是刑法第2條本身雖經修正，但刑法第2條
    既屬適用法律之準據法，本身尚無比較新舊法之問題，應一
    律適用裁判時之現行刑法第2條規定以決定適用之刑罰法律
    ，先予敘明。又本次刑法修正之比較新舊法，應就罪刑有關
    之共犯、未遂犯、想像競合犯、牽連犯、連續犯、結合犯，
    以及累犯加重、自首減輕暨其他法定加減原因（如身分加減
    ）與加減例等一切情形，綜其全部罪刑之結果而為比較，最
    高法院95年5月23日著有95年度第8次刑庭會議決議可資參照
    。經查：
(一)刑法於94年2月2日修正公布，並於95年7月1日生效施行，修
    正前之刑法第56條連續犯規定已於修正中被刪除，此刪除雖
    非犯罪構成要件之變更，但顯已影響行為人刑罰之法律效果
    ，自屬法律有變更，新舊法比較結果，新法並未較有利於行
    為人，依刑法第2條第1項前段規定，仍應適用較有利於被告
    之行為時法即適用修正前刑法第56條連續犯之規定，從情節
    較重之刑法第320條第1項之竊盜既遂罪處斷。
(二)被告前於89年間，因竊盜案件，經本院以89年度易字第4251
    號判處有期徒刑8月，經臺灣高等法院臺中分院以90 年度上
    易字第345號駁回上訴確定；復於89年間，因搶奪案件，經
    本院以89年度訴字第3071號判處有期徒刑1年2月確定，嗣前
    開2罪經定其應執行刑為有期徒刑1年7月確定，於93 年2月1
    日縮刑期滿執行完畢，有臺灣臺中地方法院檢察署刑案資料
    查註紀錄表及臺灣高等法院被告前案紀錄表附卷可稽，其於
    5年以內再故意犯本件有期徒刑以上之罪，不論依修正前之
    刑法第47條，或修正後之刑法第47條第1項之規定，均構成
    累犯，對被告而言並無有利或不利之情形，自不生新舊法比
    較之問題，應逕依修正前之刑法第47條，論以累犯，並加重
    其刑。
(三)95 年7月1日修正公布施行之刑法第41條第1項前段規定：「
    犯最重本刑為五年以下有期徒刑以下之刑之罪，而受六個月
    以下有期徒刑或拘役之宣告者，得以新臺幣一千元、二千元
    或三千元折算一日，易科罰金。」，惟被告行為時之刑法第
    41第1項前段規定：「犯最重本刑為五年以下有期徒刑以下
    之刑之罪，而受六個月以下有期徒刑或拘役之宣告，因身體
    、教育、職業、家庭之關係或其他正當事由，執行顯有困難
    者，得以一元以上三元以下折算一日，易科罰金。」，又依
    修正前罰金罰鍰提高標準條例第2條前段（現已刪除）規定
    ，就其原定數額提高為100倍折算1日，則被告行為時之易科
    罰金折算標準，應以銀元300元折算1日，經折算為新臺幣後
    ，應以新臺幣900元折算為1日。比較修正前後之易科罰金折
    算標準，以修正前之刑法第41條第1項前段即行為時法律之
    規定，較有利於被告，故應依修正後刑法第2條第1項前段規
    定，適用修正前刑法第41條第1項前段規定，定其折算標準
    。
(四)被告行為後，於95年6月14日增訂刑法施行法第1條之1，並
    規定：「中華民國九十四年一月七日刑法修正施行後，刑法
    分則編所定罰金之貨幣單位為新臺幣。九十四年一月七日刑
    法修正時，刑法分則編未修正之條文定有罰金者，自九十四
    年一月七日刑法修正施行後，就其所定數額提高為三十倍。
    但七十二年六月二十六日至九十四年一月七日新增或修正之
    條文，就其所定數額提高為三倍。」且94年2月2日施行公布
    95年7月1日施行之刑法第33條第5款修正為：「主刑之種類
    如下：五、罰金：新臺幣一千元以上，以百元計算之，」，
    是依修正後之法律，刑法第320條第1項竊盜罪所得科處之罰
    金刑最高為新臺幣15000元、最低為新臺幣1000元；而被告
    行為時適用之罰金罰鍰提高標準條例第1條前段規定：「依
    法律應處罰金、罰鍰者，就其原定數額得提高為二倍至十倍
    。但法律已依一定比率規定罰金或罰鍰之數額或倍數者，依
    其規定。」、現行法規所定貨幣單位折算新臺幣條例第2條
    規定：「現行法規所定金額之貨幣單位為圓、銀元或元者，
    以新臺幣之三倍折算之。」，及修正前刑法第33條第5款規
    定: 「主刑之種類如下：五、罰金：一元以上。」，是依行
    為時之法律，刑法第320條第1項竊盜罪所得科處之罰金刑最
    高為新臺幣15000元、最低為新臺幣30元。因此，比較上述
    修正前、後之刑罰法律，修正後之法律並未有利於被告，自
    以被告行為時之舊法即依修正前刑法第33條第5款，並配合
    罰金罰鍰提高標準條例第1條前段為法條適用之依據。
(五)爰審酌被告素行非佳，年青力壯，竟不思以正途賺取財物，
    其犯罪之手段、所得之財物價值非鉅，且業已發還被害人，
    及犯罪後坦承犯行等一切情狀，量處如主文所示之刑，併諭
    知易科罰金之折算標準，以示懲儆。
(六)扣案之鑰匙1支，係被告所有供其為本件犯罪事實一 (一)所
    示之犯行所用之物，此據被告陳明在卷，依刑法第38條第1
    項第2款規定，均併為沒收之宣告。
三、又雖起訴書認被告有犯罪習慣，認有宣告強制工作之必要，
    惟按竊盜犯贓犯保安處分條例第2條第4項規定: 「應執行之
    刑未達一年以上者，不適用本條例」。查本院審酌本案一切
    情狀認應就被告量處如主文所示之刑業如前述，其應執行刑
    未達1年，自無從依前揭條例宣告令被告於刑之執行前入勞
    動場所強制工作，附此敘明。
據上論斷，應依刑事訴訟法第273條之1第1項、第299條第1項前
段，刑法第2條第1項、（修正前）刑法第56條、第320條第1項、
（修正前）第47條、（修正前）第41條第1項前段、第38條第1項
第2款，罰金罰鍰提高標準條例第1條前段、（修正前）第2條，
判決如主文。
中    華    民    國    95    年    8     月    18    日
                        臺灣臺中地方法院刑事第五庭
                            法  官  劉麗瑛
上正本證明與原本無異。
如不服本判決，應於送達後10日內向本院提出上訴狀（須附繕本
），上訴於臺灣高等法院臺中分院。
                                書記官  王玟
中    華    民    國    95    年    8     月    18    日
附錄論罪科刑法條
中華民國刑法第320條
意圖為自己或第3人不法之所有，而竊取他人之動產者，為竊盜
罪，處五年以下有期徒刑、拘役或五百元以下罰金。
意圖為自己或第3人不法之利益，而竊佔他人之不動產者，依前
項之規定處斷。
前二項之未遂犯罰之。


司法院資訊處製作；財團法人民間司法改革基金會備份。
